臺灣高雄地方法院民事裁定
111年度消債職聲免字第121號

聲  請  人  黃麟斐  
即  債務人          
0000000000000000

0000000000000000

相  對  人  
即債權人    中國信託商業銀行股份有限公司
0000000000000000

0000000000000000

法定代理人  利明献  
0000000000000000

0000000000000000

相  對  人  
即債權人    台新國際商業銀行股份有限公司
0000000000000000

0000000000000000

法定代理人  尚瑞強  
0000000000000000

0000000000000000

相  對  人  
即債權人    日盛國際商業銀行股份有限公司
0000000000000000

法定代理人  郭倍廷  
0000000000000000

0000000000000000

相  對  人  
即債權人    遠東國際商業銀行股份有限公司
0000000000000000

0000000000000000

法定代理人  周添財  
0000000000000000

0000000000000000

相  對  人  
即債權人    永豐商業銀行股份有限公司
0000000000000000

法定代理人  陳嘉賢  
代  理  人  周忠泰  
相  對  人  
即債權人    保證責任高雄市第三信用合作社
0000000000000000

法定代理人  林孟丹  
相  對  人  
即債權人    滙誠第一資產管理股份有限公司
0000000000000000

法定代理人  莊仲沼  
0000000000000000

0000000000000000

相  對  人  
即債權人    台新資產管理股份有限公司
0000000000000000

法定代理人  吳統雄  
相  對  人  
即債權人    中華電信股份有限公司臺灣南區電信分公司
0000000000000000

法定代理人  張義豐  
相  對  人  
即債權人    新加坡商艾星國際有限公司台灣分公司
0000000000000000

法定代理人  曾慧雯  
0000000000000000

0000000000000000

0000000000000000

上列當事人間消費者債務清理免責事件，本院裁定如下：
    主  文
債務人黃麟斐不予免責。
    理  由
一、按法院為終止或終結清算程序之裁定確定後，除別有規定外
    ，應以裁定免除債務人之債務；又法院裁定開始清算程序後
    ，債務人有薪資、執行業務所得或其他固定收入，扣除自己
    及依法應受其扶養者所必要生活費用之數額後仍有餘額，而
    普通債權人之分配總額低於債務人聲請清算前2 年間，可處
    分所得扣除自己及依法應受其扶養者所必要生活費用之數額
    者，法院應為不免責之裁定，但債務人證明經普通債權人全
    體同意者，不在此限；而債務人有下列各款情形之一者，法
    院應為不免責之裁定，但債務人證明經普通債權人全體同意
    者，不在此限：（一）於七年內曾依破產法或本條例規定受
    免責；（二）隱匿、毀損應屬清算財團之財產，或為其他不
    利於債權人之處分；（三）捏造債務或承認不真實之債務；
    （四）聲請清算前二年內，因消費奢侈商品或服務、賭博或
    其他投機行為，所支出之總額逾該期間可處分所得扣除自己
    及依法應受其扶養者所必要生活費用之半數，或所負債務之
    總額逾聲請清算時無擔保及無優先權債務之半數，而生開始
    清算之原因；（五）於清算聲請前一年內，已有清算之原因
    ，而隱瞞其事實，使他人與之為交易致生損害；（六）明知
    已有清算原因之事實，非基於本人之義務，而以特別利於債
    權人中之一人或數人為目的，提供擔保或消滅債務；（七）
    隱匿、毀棄、偽造或變造帳簿或其他會計文件之全部或一部
    ，致其財產之狀況不真確；（八）故意於財產及收入狀況說
    明書為不實之記載，或有其他故意違反本條例所定義務之行
    為，消費者債務清理條例（下稱消債條例）第132條、第133
     條及第134 條分別定有明文。
二、經查：
　㈠債務人前於民國110年1月28日向本院聲請更生，嗣因離職待
    業，而於110年7月2日具狀表明變更為聲請清算，經本院以1
    10年度消債清字第162號裁定准自110年9月28日起開始清算
    程序；嗣全體債權人於清算程序共計受償新臺幣（下同）4,
    040元，經本院於111年4月14日以110年度司執消債清字第18
    3號裁定清算程序終結等情，業經本院調取前開卷宗核閱無
    訛。依首揭規定，本院應為債務人是否免責之裁定。
　㈡本院函詢債權人陳述意見，債權人未表示同意債務人免責，
    且查：
  ⒈債務人有消債條例第133 條所定應不予免責之情形：
  ⑴債務人於開始清算程序後之收支情形：本件債務人於本院裁
    定開始清算程序後，110年9月至111年4月於高雄新崛江商圈
    之文橫二路2號巷口路邊攤協助配偶販賣及外送壽司，再由
    配偶每月給付20,000元，111年5月起於易陞興業有限公司任
    販售人員，111年5月至7月收入共計78,681元，未領取補助
    或給付，是其於110年9月至111年7月平均每月收入約21,698
    元【計算式：（20,000×8＋78,681）÷11＝21,698，本裁定計
    算方式均採元以下四捨五入】等情，除據其陳明在卷外，並
    有110年度稅務電子閘門財產所得調件明細表（本案卷第30
    頁）、薪資明細（本案卷第55頁）、勞工保險被保險人投保
    資料表（本案卷第28至29頁）、社會補助查詢表（本案卷第
    26至27頁）、勞動部勞工保險局函（本案卷第41頁）、勞動
    部勞動力發展署高屏澎東分署函（本案卷第40頁）、租金補
    助查詢表（本案卷第25頁）在卷可參。又債務人主張其每月
    生活必要支出約15,939元，經核未低於目前社會經濟消費常
    情，且未高於110年度、111年度衛生福利部公布之高雄市每
    人每月最低生活費之1.2倍(消債條例第64條之2第1項規定）
    即16,009元、17,303元，是債務人此部分主張，應為可採。
    另債務人主張扶養母親黃惠美，本院審酌黃惠美（26年生）
    現無業，名下僅有1986年出廠車輛1部，每月領取國民年金
    老年年金3,772元，有稅務電子閘門財產所得調件明細表（
    本案卷第35頁）、勞工保險被保險人投保資料表（本案卷第
    34頁）、社會補助查詢表（本案卷第32至33頁)、勞動部勞
    工保險局函（本案卷第34頁）、租金補助查詢表（本案卷第
    31頁）可稽 。黃惠美確有受債務人及其餘3名扶養義務人共
    同扶養之必要。至受扶養程度，債務人主張開始清算後其每
    月負擔黃惠美扶養費，與本院110年度消債清字第162號裁定
    認定數額相同，即3,000元（本案卷第57頁），本院考量黃
    惠美上述情形及渠係租屋居住，110年度至111年度高雄市每
    人每月最低生活費之1.2倍各為16,009元、17,303元，K黃惠
    美每月領取國民年金老年年金數額並未異動，與前揭開始清
    算裁定審認之基礎事實並無重大異動，爰予採計。從而，債
    務人開始清算程序後之每月可處分所得21,698元，扣除其每
    月必要支出、母親之扶養費後，每月尚有餘額2,759元（計
    算式：21,698－15,939－3,000＝2,759）。
　⑵債務人於聲請清算程序前2年（即自108年2月至110年1月止）
    收支情形：
  　①關於債務人之可處分所得部分，債務人於108年2月至10月
      與配偶一同於高雄新崛江商圈之文橫二路2號巷口擺攤販
      售壽司，每月收入20,000元，108年11月1日至23日於味芝
      坊有限公司任門市人員，收入為21,861元，108年12月11
      日至109年10月19日於彥庭國際有限公司任服飾銷售人員
      ，收入共計285,322元，109年10月16日至31日於一芝軒國
      際開發有限公司任服飾銷售人員，收入為15,815元，109
      年11月1日至12月14日無業，109年12月15日再至彥庭國際
      有限公司任職，109年12月至110年1月收入共計43,095元
      ，未領取補助或給付等情，有債務人108年度綜合所得稅
      各類所得資料清單【本院110年度消債更字第43號卷（下
      稱更卷）第16頁】、109年度至110年度稅務電子閘門財產
      所得調件明細表（更卷第202頁、本案卷第30頁）、存簿
      （更卷第42至47頁、第88頁第104至112頁）、薪資單（更
      卷第20至28頁、第90至102頁、第184至185頁）、收入明
      細表（更卷第103頁）、擺攤收入切結書（更卷第87頁）
      、彥庭國際有限公司陳報狀（更卷第138至155頁）、味芝
      坊有限公司函（更卷第156至157頁）、一芝軒國際開發有
      限公司函（更卷第158至160頁）、高雄市政府社會局函（
      清卷第90頁）、高雄市政府都市發展局函（本案卷第91頁
      ）、勞動部勞工保險局函（本案卷第92頁）、勞動部勞動
      力發展署高屏澎東分署函（本案卷第31頁）、勞工保險被
      保險人投保資料表【更卷第82至83頁、本院110年度消債
      清字第162號卷（下稱清卷）第8頁】等可參，是債務人於
      聲請清算前2年可處分所得合計為546,093元(計算式：20,
      000×9＋21,861＋285,322＋15,815＋43,095＝546,093)。
　  ②關於債務人之必要生活費用部分，依消債條例第64條之2 
      第1項規定，債務人必要生活費用，以最近1年衛生福利部
      或直轄市政府所公告當地區每人每月最低生活費1.2 倍定
      之。而依衛生福利部公布之高雄市每人每月最低生活費，
      108年度至110年度各為13,099元、13,099元、13,341元，
      1.2倍即為15,719元、15,719元、16,009元，債務人主張
      其每月生活必要支出約15,939元，於110年度未逾此範圍
      ，適於採計。是債務人於聲請清算前2年間之必要生活費
      用應為377,476元（計算式：15,719×23＋15,939＝377,476
      ）。
  　③母親黃惠美之扶養費用部分，依消債條例第64條之2第2 項
      規定，受扶養者之必要生活費用，準用第1項規定計算基
      準數額，並依債務人依法應負擔扶養義務之比例認定之。
      而108年度至110年度每人每月最低生活費之1.2倍各為15,
      719元、15,719元、16,009元，扣除黃惠美每月領取之國
      民年金老年年金（原每月領取3,628元，109年1月調至每
      月領取3,772元），債務人與其餘3名扶養義務人共同扶養
      黃惠美於108至110年度，每月上限為3,023元【計算式：
      （15,719－3,628）÷4＝3,023】、2,987元【計算式：（15,
      719－3,772）÷4＝2,987】、3,059元【計算式：（16,009－3
      ,772）÷4＝3,059】，債務人主張每月支出黃惠美扶養費3,
      000元，於108年、110年未逾上開限額，尚屬合理，堪予
      採計。依此計算，債務人於聲請清算前2年間支出黃惠美
      扶養費用為71,844元（計算式：3,000×11＋2,986×12＋3,00
      0＝71,844）。
　  ④債務人聲請清算前2年間之可處分所得合計為546,093元，
      扣除其聲請清算前2年間之必要生活費用377,476元、扶養
      費用71,844元，尚餘96,773元（計算式:546,093－377,476
      －71,844＝96,773），本件普通債權人之受償總額為4,040
      元，低於前揭餘額，應堪認定。
　⑶綜上，債務人於清算程序開始後之可處分所得，扣除自己之
    必要生活費、母親扶養費後，仍有餘額，且普通債權人之分
    配總額低於債務人聲請清算前2年間，可處分所得扣除自己
    必要生活費、母親扶養費之數額，足認本件債務人具消債條
    例第133條所規定之不免責事由存在。
  ⒉債務人無消債條例第134 條各款應不予免責之情形：
　　本院復查無債務人有何該條款所列不免責事由，債權人亦未
    陳明有此情事，難認債務人有消債條例第134 條各款所定之
    情事。
四、綜上所述，債務人符合本條例第133條所定事由，應不予免
    責。惟按債務人因第133條之情形，受不免責之裁定確定後
    ，繼續清償達該條規定之數額，且各普通債權人受償額均達
    其應受分配額時，得聲請法院裁定免責；法院為不免責或撤
    銷免責之裁定確定後，債務人繼續清償債務，而各普通債權
    人受償額均達其債權額之20%以上者，法院得依債務人之聲
    請裁定免責，消債條例第141條第1項、第142條第1項分別定
    有明文。從而，本件債務人雖經本院裁定不免責，然其如繼
    續清償債務達如附表所示金額即92,733元後，仍得依法聲請
    法院審酌是否裁定免責，附此敘明。
中　　華　　民　　國　　111 　年　　9 　　月　　20　　日
              　　民事庭　　　法　官　李育信
以上正本係照原本作成。
如對本裁定不服，得於裁定送達後10日內向本院提出抗告狀，並
繳納抗告裁判費新臺幣1,000 元。
中　　華　　民　　國　　111 　年　　9 　　月　　20　　日

  　                        　書記官　何福添
　　　　　　　　　　　　　　　
附錄
一、債務人繼續清償得聲請法院裁定免責之規定：
　　消費者債務清理條例第141條
　　債務人因第 133 條之情形，受不免責之裁定確定後，繼續
　　清償達該條規定之數額，且各普通債權人受償額均達其應受
　　分配額時，得聲請法院裁定免責。　　
    消費者債務清理條例第142條
　　法院為不免責或撤銷免責之裁定確定後，債務人繼續清償債
　　務，而各普通債權人受償額均達其債權額之 20% 以上者，
　　法院得依債務人之聲請裁定免責。
二、債務人嗣後聲請裁定免責時，須繼續清償各普通債權之最低
    應受分配額。 
附表：　　
 編   號                                                                普通債權人                                                                                             債權額 （新臺幣）                         清算程序已分配金額 （新臺幣） 繼續清償至第141條所定各債權人最低應受分配額之數額（新臺幣） 1 中國信託商業銀行股份有限公司 464,173元 320元 7,335元 2 台新國際商業銀行股份有限公司 627,512元 432元 9,916元 3 日盛國際商業銀行股份有限公司 183,762元 127元 2,904元 4 遠東國際商業銀行股份有限公司 847,957元 584元 13,399元 5 永豐商業銀行股份有限公司 1,217,137元 838元 19,233元 6 保證責任高雄市第三信用合作社 217,815元 150元 3,442元 7 滙誠第一資產管理股份有限公司 1,216,551元 837元 19,223元 8 台新資產管理股份有限公司 1,072,288元 738元 16,944元 9 中華電信股份有限公司臺灣南區電信分公司 12,243元 8元 193元 10 新加坡商艾星國際有限公司台灣分公司 9,184元 6元 144元         總          計        5,868,622元 4,040元 92,733元